【裁判字號】    95,聲,456
【裁判日期】    950223
【裁判案由】    返還提存物
【裁判全文】
臺灣臺北地方法院民事裁定               95年度聲字第456號
聲  請  人  甲○○
相  對  人  乙○○
上列當事人間返還提存物事件，本院裁定如下：
    主  文
聲請駁回。
聲請訴訟費用由聲請人負擔。
    理  由
一、按返還提存物，依民事訴訟法第106條準用第104條之規定，
    須符合：（１）應供擔保之原因消滅者；（２）供擔保人證
    明受擔保利益同意返還者；（３）訴訟終結後供擔保人證明
    已定20日以上之期間催告受擔保利益人行使權利而未行使，
    或法院依供擔保人之聲請，通知受擔保利益人於一定期間院
    為行使權利之證明而未證明者之要件，法院始得裁定返還提
    存物。所謂應供擔保原因消滅，係指必無損害發生，或債權
    人本案勝訴確定，或就所生之損害已經賠償時，始得謂供擔
    保之原因消滅。又本票執票人，依票據法第一百二十三條規
    定，聲請法院裁定許可對發票人強制執行，係屬非訟事件，
    此項聲請之裁定及抗告法院之裁定，僅依非訟事件程序，以
    審查強制執行許可與否，並無確定實體上法律關係存否之效
    力，如發票人就票據債務之存否有爭執時，應由發票人提起
    確認之訴，以資解決 (最高法院53年台抗字第279號判例、
    最高法院57年台抗字第76號判例參照)。
二、本件聲請意旨略以：聲請人向本院聲請假扣押相對人在合庫
    銀行長安分行之存款，本院於94年10月20日裁定提供擔保金
    新台幣（下同）100,000元，可在300,000元範圍內為假扣押
    。聲請人向本院提存所提存擔保金100,000元，經本院於94
    年10月24日以北院錦94執全字第3279號執行命令准予假扣押
    。聲請人於94年12月6日取得高雄地方法院94年度票字第
    27547號裁定及確定證明為執行名義，本院於95年1月20日發
    取款執行命令，因執行金額不足，發給債權憑證。爰依因擔
    保原因消滅，聲請准予領回擔保金云云。
三、經查，聲請人已執本院94年度裁全字第8475號假扣押裁定聲
    請強制執行，並經法院執行在案，業據調取本院94年度裁全
    字第8475號執行卷宗核閱屬實，聲請人既已執行相對人財產
    ，相對人即有受損害之虞，聲請人復不能釋明相對人必無損
    害發生或聲請人就相對人所生損害已經賠償。又聲請人雖主
    張其所執之本票已經本票裁定確定，故應供擔保原因已經消
    滅云云。惟裁定本票許可強制執行，其性質屬非訟事件，並
    非本案之訴訟，不符應供擔保原因消滅之要件。又聲請人並
    未催告相對人行使權利而未行使，且相對人亦未同意聲請人
    取回擔保金。自與民事訴訟法第104條第1項第2款及第3款規
    定之返還提存物之要件不符。
四、從而，聲請人本件聲請，洵屬無據，應予駁回。
中    華    民    國    95    年    2     月    23    日
                        臺灣臺北地方法院民事第三庭
                                法  官  黃書苑
以上正本係照原本作成。
如不服本裁定應於送達後10日內向本院提出抗告狀，並繳納抗告
費新臺幣1,000元。
中    華    民    國    95    年    2     月    23    日
                                書記官  趙郁涵


司法院資訊處製作；財團法人民間司法改革基金會備份。
